```{r setup-phan-5, include=FALSE}
knitr::opts_chunk$set(echo = TRUE, message = FALSE, warning = FALSE,
                      fig.align = "center", fig.width = 7.5, fig.height = 4.5)

library(tidyverse)
library(knitr)
library(kableExtra)
library(emmeans)
library(robustbase)
library(effectsize)

# Cho phep chay doc lap file nay (khong qua main.Rmd): neu df_model/mo_hinh_cuoi_cung
# chua ton tai trong session, tai va tien xu ly lai du lieu, roi khop lai mo hinh
# cuoi cung dung y het PhanChinh_1_2.Rmd va PhanChinh_3.Rmd.
if (!exists("df_model")) {
  df <- read.csv(here::here("Islander_data.csv"), stringsAsFactors = FALSE)
  df <- df |>
    mutate(
      Dosage_f = factor(Dosage, levels = c(1, 2, 3),
                         labels = c("Low", "Medium", "High")),
      Drug = factor(Drug, levels = c("A", "T", "S"),
                    labels = c("Alprazolam", "Triazolam", "Placebo")),
      Drug = relevel(Drug, ref = "Placebo"),
      Happy_Sad_group = factor(Happy_Sad_group, levels = c("H", "S"),
                                labels = c("Happy", "Sad"))
    )
  df_model <- df |>
    select(age, Happy_Sad_group, Dosage_f, Drug,
           Mem_Score_Before, Mem_Score_After, Diff)
}
if (!exists("mo_hinh_cuoi_cung")) {
  mo_hinh_cuoi_cung <- lm(Diff ~ Drug * Dosage_f, data = df_model)
}
```

# Đề xuất cải tiến và các phân tích thay thế

Kết quả ở Phần 4 cho thấy mô hình cuối cùng `Diff ~ Drug * Dosage_f` nhìn chung phù hợp: giả định độc lập hợp lý theo thiết kế, giả định đồng nhất phương sai được thỏa mãn (Levene, $p=0{,}44$), và biểu đồ phần dư không cho thấy dấu hiệu bỏ sót cấu trúc trung bình. Tuy nhiên, ba điểm hạn chế vẫn còn tồn tại:

1.  **Giả định chuẩn của phần dư bị vi phạm** (Shapiro--Wilk $p\approx7{,}8\times10^{-6}$), chủ yếu do một vài quan trắc cực trị (dòng 49, dòng 110) làm dày đuôi phân phối.
2.  Kết luận về từng nhân tố/tương tác trong Phần 3 chỉ dựa trên **partial F-test và t-test theo lý thuyết phân phối chuẩn**, trong khi giả định chuẩn chưa hoàn toàn được thỏa mãn.
3.  Một số câu hỏi Phần 3--4 **chưa trả lời hết**: tương tác `Drug:Dosage_f` có ý nghĩa nhưng chưa chỉ rõ ở mức liều nào và giữa cặp thuốc nào là khác biệt thực sự; biến `age` được thu thập nhưng bị loại khỏi mô hình mà chưa có kiểm định trực tiếp; kết luận "không có ý nghĩa" của `Happy_Sad_group` ($p\approx0{,}282$) chỉ dừng ở việc không bác bỏ $H_0$, chưa lượng hoá được mức độ bằng chứng ủng hộ $H_0$.

Phần này đề xuất một số phân tích bổ sung nhằm giải quyết các hạn chế trên, đồng thời kiểm tra xem kết luận chính của Phần 3 (thuốc, liều lượng và đặc biệt tương tác `Drug:Dosage_f` có ảnh hưởng mạnh đến `Diff`) có ổn định khi thay đổi phương pháp phân tích hay không.

## Hậu kiểm (post-hoc) để định vị nguồn gốc của tương tác

Partial F-test ở Phần 3 chỉ khẳng định tương tác `Drug:Dosage_f` tồn tại, chưa cho biết cụ thể cặp thuốc nào khác biệt ở từng mức liều. Sử dụng `emmeans` để so sánh từng cặp `Drug`, tách riêng theo từng mức `Dosage_f`, có hiệu chỉnh Tukey cho vấn đề so sánh bội (3 phép so sánh mỗi mức liều):

```{r posthoc-emmeans}
emm_drug_theo_dosage <- emmeans(mo_hinh_cuoi_cung, ~ Drug | Dosage_f)
kq_posthoc <- pairs(emm_drug_theo_dosage, adjust = "tukey")
kq_posthoc
```

```{r bang-posthoc, echo=FALSE}
bang_posthoc <- as.data.frame(kq_posthoc) |>
  mutate(p.value = format.pval(p.value, digits = 3, eps = 0.0001))

kable(
  bang_posthoc, digits = 3,
  col.names = c("So sánh", "Dosage", "Chênh lệch", "SE", "df", "t", "p (hiệu chỉnh Tukey)"),
  caption = "Hậu kiểm Tukey: so sánh Diff giữa các cặp Drug, tách theo từng mức Dosage"
) |>
  kable_styling(bootstrap_options = c("striped", "bordered", "condensed"),
                latex_options = c("striped", "hold_position"), full_width = FALSE)
```

**Nhận xét:** Ở mức liều Thấp và Trung bình, hầu hết các cặp thuốc không khác biệt có ý nghĩa sau hiệu chỉnh Tukey (ngoại lệ nhẹ: Placebo so với Alprazolam ở liều Trung bình, $p\approx0{,}018$). Ở mức liều Cao, Alprazolam khác biệt rất mạnh so với cả Placebo và Triazolam ($p<0{,}0001$ cho cả hai so sánh), trong khi Placebo và Triazolam gần như không khác nhau ($p\approx0{,}98$). Kết quả hậu kiểm này định vị chính xác điều mà partial F-test và biểu đồ tương tác ở Phần 3 chỉ mô tả định tính: **toàn bộ tương tác `Drug:Dosage_f` phát sinh từ việc riêng Alprazolam ở liều Cao tách khỏi hai loại thuốc còn lại**, chứ không phải từ sự khác biệt lan toả đều giữa các thuốc ở mọi mức liều.

## Đưa `age` vào mô hình như hiệp biến (ANCOVA) để kiểm tra biến bị bỏ sót

Phần 1--2 xác định `age` là hiệp biến tiềm năng nhưng mô hình cuối cùng không sử dụng biến này. Thay vì loại bỏ theo trực giác, nên kiểm định trực tiếp bằng một partial F-test bổ sung `age` vào mô hình cuối cùng (mô hình ANCOVA), và kiểm tra thêm giả định *đồng nhất độ dốc hồi quy* (homogeneity of slopes) — điều kiện bắt buộc để ANCOVA hợp lệ, tức ảnh hưởng của `age` lên `Diff` phải giống nhau giữa các tổ hợp `Drug x Dosage_f`:

```{r ancova-age}
mo_hinh_ancova <- lm(Diff ~ Drug * Dosage_f + age, data = df_model)
anova(mo_hinh_cuoi_cung, mo_hinh_ancova)

mo_hinh_ancova_doc_lech <- lm(Diff ~ Drug * Dosage_f * age, data = df_model)
anova(mo_hinh_ancova, mo_hinh_ancova_doc_lech)
```

**Nhận xét:** Việc bổ sung `age` chỉ làm giảm RSS một lượng rất nhỏ, cho $F(1,188)\approx0{,}76$, $p\approx0{,}38$ — không có ý nghĩa thống kê. Kiểm định đồng nhất độ dốc cũng không có ý nghĩa ($F(8,180)\approx0{,}32$, $p\approx0{,}96$), tức ảnh hưởng của tuổi lên `Diff` (nếu có) không đổi theo `Drug x Dosage_f`. Hai kết quả này **xác nhận bằng kiểm định thống kê** (chứ không chỉ bằng suy luận định tính) rằng quyết định loại `age` khỏi mô hình cuối cùng ở Phần 3 là hợp lý: đây không phải một biến gây nhiễu (confounder) bị bỏ sót.

## Hồi quy vững (robust regression) thay cho loại bỏ thủ công quan trắc cực trị

Ở Phần 4, ảnh hưởng của hai quan trắc cực trị (dòng 49, dòng 110) được đánh giá bằng cách *loại bỏ thủ công* rồi ước lượng lại mô hình — cách làm đơn giản nhưng phụ thuộc vào một ngưỡng tuỳ chọn ($|r_i^*|>3$). Một cách tiếp cận có nguyên tắc hơn là dùng **hồi quy vững** (MM-estimation, `robustbase::lmrob`), trong đó mọi quan trắc đều được giữ lại nhưng các điểm có phần dư lớn được **tự động giảm trọng số** một cách liên tục thay vì bị loại bỏ hoàn toàn hay giữ nguyên trọng số 1:

Vì `contrasts(df_model$Dosage_f)` đã được đổi thành `contr.treatment(3)` với tên cột mặc định `"2"`/`"3"` ở Phần 3 (mục 3.2), một bản sao cục bộ của dữ liệu với `Dosage_f` được mã hoá lại bằng nhãn gốc (`Low`/`Medium`/`High`) được dùng riêng cho mục này, chỉ nhằm mục đích hiển thị tên hệ số dễ đọc hơn — hai cách mã hoá tương ứng với cùng một không gian mô hình nên giá trị ước lượng, sai số chuẩn và p-value không đổi:

```{r robust-regression}
df_model_p5 <- df_model |>
  mutate(Dosage_f = factor(Dosage_f, levels = c("Low", "Medium", "High"), ordered = FALSE))
mo_hinh_cuoi_cung_p5 <- lm(Diff ~ Drug * Dosage_f, data = df_model_p5)

mo_hinh_robust <- lmrob(Diff ~ Drug * Dosage_f, data = df_model_p5)
summary(mo_hinh_robust)$coefficients |> round(4)

# Cac quan trac bi giam trong so manh nhat
trong_so <- summary(mo_hinh_robust)$rweights
sort(trong_so)[1:5]
```

```{r so-sanh-ols-robust, echo=FALSE, fig.width=9, fig.height=4.2}
so_sanh_he_so <- bind_rows(
  tibble(He_so = names(coef(mo_hinh_cuoi_cung_p5)), Estimate = coef(mo_hinh_cuoi_cung_p5),
         CI_low = confint(mo_hinh_cuoi_cung_p5)[, 1], CI_high = confint(mo_hinh_cuoi_cung_p5)[, 2],
         Phuong_phap = "OLS"),
  tibble(He_so = names(coef(mo_hinh_robust)), Estimate = coef(mo_hinh_robust),
         CI_low = confint(mo_hinh_robust)[, 1], CI_high = confint(mo_hinh_robust)[, 2],
         Phuong_phap = "Robust (MM)")
) |> filter(He_so != "(Intercept)")

ggplot(so_sanh_he_so, aes(x = reorder(He_so, Estimate), y = Estimate, color = Phuong_phap)) +
  geom_hline(yintercept = 0, linetype = "dashed", color = "grey50") +
  geom_pointrange(aes(ymin = CI_low, ymax = CI_high), position = position_dodge(width = 0.5)) +
  coord_flip() +
  scale_x_discrete(labels = function(x) str_wrap(x, width = 22)) +
  labs(title = "So sánh hệ số hồi quy: OLS so với hồi quy vững (MM-estimation)",
       x = NULL, y = "Ước lượng hệ số (± khoảng tin cậy 95%)", color = NULL) +
  theme(plot.title = element_text(size = 11), legend.position = "bottom")
```

**Nhận xét:** Trọng số vững thấp nhất rơi đúng vào dòng 110 và dòng 49 — hai quan trắc đã được Phần 4 xác định bằng Cook's distance và phần dư studentized, nay được xác nhận độc lập bởi một thuật toán khác. Hệ số của `DrugAlprazolam:Dosage_fHigh` giảm nhẹ từ $26{,}87$ (OLS) xuống $25{,}50$ (robust) nhưng **vẫn rất lớn và có ý nghĩa mạnh** ($p<10^{-14}$), khoảng tin cậy của hai phương pháp gần như trùng nhau ở biểu đồ trên. So với cách loại bỏ thủ công ở Phần 4, hồi quy vững cho kết luận tương tự nhưng không cần chọn ngưỡng loại bỏ tuỳ ý và vẫn sử dụng toàn bộ 198 quan trắc.

## Kiểm định hoán vị (permutation test) cho tương tác `Drug:Dosage_f`

Vì giả định chuẩn của phần dư chưa hoàn toàn thỏa mãn, giá trị p của partial F-test ở Phần 3 chỉ là xấp xỉ dựa trên phân phối lý thuyết $F$. Kiểm định hoán vị là phương án thay thế **phi tham số**, không đòi hỏi giả định phân phối: hoán vị ngẫu nhiên phần dư của mô hình cộng tính (`Drug + Dosage_f`) rồi cộng lại vào giá trị dự đoán để tạo dữ liệu giả lập dưới $H_0$ (không có tương tác), sau đó tính lại thống kê F của tương tác trên mỗi bộ dữ liệu hoán vị:

```{r permutation-test}
set.seed(2026)

mo_hinh_cong_tinh <- lm(Diff ~ Drug + Dosage_f, data = df_model)
F_quan_sat <- anova(mo_hinh_cong_tinh, mo_hinh_cuoi_cung)$F[2]

phan_du_cong_tinh <- residuals(mo_hinh_cong_tinh)
gia_tri_du_doan   <- fitted(mo_hinh_cong_tinh)

so_lan_hoan_vi <- 4999
F_hoan_vi <- numeric(so_lan_hoan_vi)
for (i in seq_len(so_lan_hoan_vi)) {
  du_lieu_hoan_vi <- df_model
  du_lieu_hoan_vi$Diff_hoan_vi <- gia_tri_du_doan + sample(phan_du_cong_tinh)
  m0 <- lm(Diff_hoan_vi ~ Drug + Dosage_f, data = du_lieu_hoan_vi)
  m1 <- lm(Diff_hoan_vi ~ Drug * Dosage_f, data = du_lieu_hoan_vi)
  F_hoan_vi[i] <- anova(m0, m1)$F[2]
}

p_hoan_vi <- (sum(F_hoan_vi >= F_quan_sat) + 1) / (so_lan_hoan_vi + 1)
c(F_quan_sat = F_quan_sat, p_hoan_vi = p_hoan_vi)
```

**Nhận xét:** Trong toàn bộ $4999$ lần hoán vị, không có lần nào tạo ra giá trị F lớn hơn hoặc bằng giá trị F quan sát được ($\approx20{,}06$), cho $p_{\text{hoán vị}}\approx2\times10^{-4}$ — cùng kết luận với partial F-test lý thuyết ($p\approx8{,}7\times10^{-14}$) dù nhỏ hơn nhiều về độ lớn tuyệt đối (do số lần hoán vị hữu hạn giới hạn độ chính xác ước lượng p ở mức $1/5000$). Kết quả này củng cố thêm rằng tương tác `Drug:Dosage_f` không phải là hiện tượng giả tạo do vi phạm giả định chuẩn, mà là một hiệu ứng thực sự trong dữ liệu.

## Kiểm tra nhu cầu biến đổi Box--Cox cho biến phụ thuộc

Một hướng xử lý phổ biến khi phần dư lệch chuẩn là biến đổi biến phụ thuộc. Vì `Diff` có giá trị âm nên cần dịch chuyển một hằng số dương trước khi áp dụng Box--Cox:

```{r box-cox}
hang_so_dich <- -min(df_model$Diff) + 1
bc <- MASS::boxcox(lm((Diff + hang_so_dich) ~ Drug * Dosage_f, data = df_model),
                    plotit = TRUE, xlab = expression(lambda))
lambda_uoc_luong <- bc$x[which.max(bc$y)]
lambda_uoc_luong
```

**Nhận xét:** Giá trị $\hat\lambda\approx1{,}1$, và khoảng tin cậy xấp xỉ 95% của $\lambda$ (đọc từ đồ thị, phần đường cong log-likelihood nằm trên đường ngang ứng với ngưỡng $\chi^2_{1,0.95}$) chứa giá trị $\lambda=1$ — tức "không biến đổi" vẫn nằm trong khoảng hợp lý. Kết quả này phù hợp với nhận xét ở Phần 4 rằng phần lớn phần dư ở vùng trung tâm khá gần phân phối chuẩn, và sự lệch chuẩn chủ yếu đến từ một vài quan trắc cực trị ở hai đuôi chứ không phải toàn bộ phân phối bị lệch hệ thống. Vì vậy, biến đổi Box--Cox **không phải giải pháp phù hợp** trong trường hợp này — biến đổi toàn bộ thang đo của `Diff` sẽ làm mất đơn vị gốc (giây) có ý nghĩa diễn giải, trong khi không giải quyết triệt để vấn đề (vốn tập trung ở vài điểm ngoại lệ). Đây là lý do hồi quy vững và kiểm định hoán vị ở hai mục trên là hướng xử lý hợp lý hơn Box--Cox đối với dữ liệu này.

## Kích thước hiệu ứng (effect size) bên cạnh giá trị p

Phần 3 chỉ báo cáo giá trị F và p-value của từng partial F-test, cho biết hiệu ứng có ý nghĩa thống kê hay không nhưng chưa cho biết **độ lớn thực tế** của từng hiệu ứng. Bổ sung $\eta^2$ riêng phần (partial eta-squared) — tỷ lệ biến động của `Diff` mà mỗi nhân tố giải thích được, sau khi đã loại bỏ phần biến động do các nhân tố khác trong mô hình:

```{r eta-squared}
eta2 <- effectsize::eta_squared(mo_hinh_cuoi_cung, partial = TRUE)
eta2
```

```{r bieu-do-eta2, echo=FALSE, fig.height=3}
as.data.frame(eta2) |>
  ggplot(aes(x = reorder(Parameter, Eta2_partial), y = Eta2_partial)) +
  geom_col(width = 0.5, fill = "#2c7fb8") +
  geom_errorbar(aes(ymin = CI_low, ymax = pmin(CI_high, 1)), width = 0.15) +
  coord_flip() +
  labs(title = expression(paste("Kích thước hiệu ứng ", eta[partial]^2, " của từng nhân tố")),
       x = NULL, y = expression(eta[partial]^2)) +
  theme(plot.title = element_text(size = 11))
```

**Nhận xét:** Tương tác `Drug:Dosage_f` có $\eta^2_{partial}\approx0{,}30$, lớn hơn cả hiệu ứng chính của `Drug` ($\approx0{,}26$) và `Dosage_f` ($\approx0{,}09$) — theo quy ước kinh nghiệm của Cohen, cả ba đều thuộc mức "lớn" ($\eta^2_{partial}>0{,}14$), nhưng tương tác đóng góp tỷ lệ biến động lớn nhất. Chỉ số này định lượng lại đúng thứ tự quan trọng mà biểu đồ giá trị F ở Phần 3 đã gợi ý, đồng thời cung cấp một con số có thể so sánh giữa các nghiên cứu khác nhau — điều mà riêng giá trị p không làm được. Cách tiếp cận này cũng gợi ý một hướng xử lý phù hợp hơn cho trường hợp `Happy_Sad_group` ($p\approx0{,}282$ ở Phần 3): thay vì chỉ dừng ở kết luận "không bác bỏ $H_0$" — vốn không đồng nghĩa với "$H_0$ đúng" — có thể bổ sung hệ số Bayes (Bayes factor, ví dụ qua gói `BayesFactor`) để lượng hoá mức độ bằng chứng ủng hộ giả thuyết không có hiệu ứng, thay vì chỉ dựa vào việc không đạt ngưỡng $\alpha=0{,}05$.

## Tổng hợp và khuyến nghị mở rộng

```{r bang-tong-hop-de-xuat, echo=FALSE}
bang_tong_hop <- data.frame(
  Han_che_o_Phan_3_4 = c(
    "Chưa rõ tương tác Drug:Dosage phát sinh từ cặp thuốc/mức liều nào",
    "age bị loại khỏi mô hình chỉ dựa trên suy luận định tính",
    "Hai quan trắc cực trị được xử lý bằng loại bỏ thủ công, phụ thuộc ngưỡng tuỳ chọn",
    "Giá trị p của partial F-test dựa trên giả định chuẩn đã bị vi phạm",
    "Chưa lượng hoá độ lớn thực tế của từng hiệu ứng"
  ),
  De_xuat = c(
    "Hậu kiểm Tukey theo từng mức Dosage (mục 5.1)",
    "ANCOVA + kiểm định đồng nhất độ dốc (mục 5.2)",
    "Hồi quy vững MM-estimation (mục 5.3)",
    "Kiểm định hoán vị phi tham số (mục 5.4)",
    "Eta-squared riêng phần / Bayes factor (mục 5.6)"
  )
)
kable(bang_tong_hop, col.names = c("Hạn chế ở Phần 3--4", "Phân tích bổ sung đề xuất"),
      caption = "Tóm tắt các phân tích thay thế/bổ sung được đề xuất trong Phần 5") |>
  kable_styling(bootstrap_options = c("striped", "bordered", "condensed"),
                latex_options = c("striped", "hold_position"), full_width = FALSE) |>
  column_spec(1, width = "8cm") |> column_spec(2, width = "6cm")
```

Toàn bộ các phân tích thay thế ở trên đều **xác nhận lại**, chứ không đảo ngược, kết luận chính của Phần 3: `Drug`, `Dosage_f` và đặc biệt tương tác `Drug:Dosage_f` — với hạt nhân là quan hệ liều--đáp ứng riêng của Alprazolam ở liều Cao — có ảnh hưởng thực sự đến `Diff`, không phải hiện tượng giả tạo do vi phạm giả định hay do một vài quan trắc cực trị chi phối. Đây là điểm quan trọng: mô hình `Diff ~ Drug * Dosage_f` ở Phần 3 vẫn là lựa chọn hợp lý để trình bày làm mô hình chính; các phân tích ở Phần 5 đóng vai trò **kiểm chứng độ ổn định** (robustness check) hơn là thay thế.

Ngoài các phân tích có thể thực hiện trực tiếp trên bộ dữ liệu hiện có, một số cải tiến sẽ cần **thu thập thêm dữ liệu** và nằm ngoài phạm vi bộ dữ liệu này:

- **Cỡ mẫu mỗi ô còn nhỏ** (khoảng 21--23 quan trắc trong mỗi tổ hợp `Drug x Dosage_f`). Với cỡ mẫu lớn hơn, các hiệu ứng có kích thước nhỏ hơn — như `Happy_Sad_group` ($\eta^2_{partial}$ chưa được ước lượng do đã bị loại khỏi mô hình cuối, nhưng kiểm định gộp ở Phần 3 cho $p\approx0{,}282$) hoặc tương tác bậc bốn `Drug:Dosage_f:Happy_Sad_group:Time` ở Yêu cầu mở rộng ($p\approx0{,}044$, khá sát ngưỡng) — có thể được ước lượng chính xác hơn thay vì nằm ở vùng chưa đủ bằng chứng.
- **Chỉ có ba mức liều rời rạc** nên đường cong liều--đáp ứng của Alprazolam mới chỉ được quan sát tại ba điểm. Nếu thu thập thêm dữ liệu ở các mức liều trung gian, có thể chuyển từ ANOVA (Dosage như nhân tố phân loại) sang **hồi quy phi tuyến theo liều lượng** (ví dụ mô hình dạng Emax hoặc log-liều tuyến tính từng khúc), mô tả trực tiếp hình dạng quan hệ liều--đáp ứng thay vì chỉ so sánh ba mức rời rạc.
- Về mặt mô hình cho dữ liệu lặp trước--sau, Yêu cầu mở rộng đã trình bày một hướng tiếp cận thay thế đầy đủ hơn — ANOVA nhiều nhân tố với dữ liệu lặp (repeated-measures/mixed ANOVA trên cả `Mem_Score_Before` và `Mem_Score_After`, thay vì nén thành `Diff`) — cho phép tách riêng hiệu ứng chính của `Time`. Đây là một cải tiến quan trọng bổ sung cho các đề xuất ở Phần 5, được trình bày riêng ở phần sau do khối lượng nội dung lớn.
