## Kiểm định các hiệu ứng liên quan đến Time

Các hiệu ứng liên quan đến `Time` được kiểm định trong tầng sai số
`Subject:Time`. Trong đó, hiệu ứng chính của `Time` cho biết điểm ghi nhớ có
thay đổi giữa Before và After hay không; các tương tác có chứa `Time` cho biết
mức thay đổi trước--sau có khác nhau giữa các nhóm hay không.

### Kết quả kiểm định

```{r bang-kiem-dinh-time}
tom_tat_rm <- summary(model_rm_full)

ten_tang_time <- grep(
  "Subject:Time",
  names(tom_tat_rm),
  value = TRUE
)

bang_time_raw <- tom_tat_rm[[ten_tang_time]][[1]]
df_sai_so_time <- bang_time_raw["Residuals", "Df"]

bang_time <- bang_time_raw |>
  as.data.frame() |>
  tibble::rownames_to_column("Hieu_ung") |>
  mutate(
    Hieu_ung = stringr::str_trim(Hieu_ung)
  ) |>
  filter(
    Hieu_ung != "Residuals",
    stringr::str_detect(Hieu_ung, "Time")
  ) |>
  transmute(
    Hieu_ung,
    Df = paste0(
      as.integer(Df),
      ", ",
      as.integer(df_sai_so_time)
    ),
    F_value = round(`F value`, 3),
    p_value = format.pval(
      `Pr(>F)`,
      digits = 4,
      eps = 0.0001
    ),
    Ket_luan = if_else(
      `Pr(>F)` < 0.05,
      "Có ý nghĩa",
      "Không có ý nghĩa"
    )
  )

kable(
  bang_time,
  col.names = c(
    "Hiệu ứng",
    "Df (tử, mẫu)",
    "F",
    "p-value",
    "Kết luận"
  ),
  caption = paste(
    "Kiểm định hiệu ứng chính của Time",
    "và các tương tác có chứa Time"
  ),
  align = c("l", "c", "c", "c", "c")
) |>
  kable_styling(
    bootstrap_options = c(
      "striped",
      "bordered",
      "condensed"
    ),
    latex_options = c(
      "striped",
      "hold_position"
    ),
    full_width = FALSE
  )
```

### Trực quan hóa sự thay đổi theo Time

```{r bieu-do-tuong-tac-time, fig.width=10, fig.height=6, message = FALSE}
du_lieu_time_plot <- df_rm |>
  group_by(
    Happy_Sad_group,
    Drug,
    Dosage_f,
    Time
  ) |>
  summarise(
    n = n(),
    mean_score = mean(
      Mem_Score,
      na.rm = TRUE
    ),
    se_score = sd(
      Mem_Score,
      na.rm = TRUE
    ) / sqrt(n),
    .groups = "drop"
  )

ggplot(
  du_lieu_time_plot,
  aes(
    x = Time,
    y = mean_score,
    group = Dosage_f,
    linetype = Dosage_f,
    shape = Dosage_f
  )
) +
  geom_line(linewidth = 0.8) +
  geom_point(size = 2.5) +
  geom_errorbar(
    aes(
      ymin = mean_score - se_score,
      ymax = mean_score + se_score
    ),
    width = 0.08
  ) +
  facet_grid(
    Happy_Sad_group ~ Drug
  ) +
  labs(
    title = "Điểm ghi nhớ trung bình trước và sau thử nghiệm",
    subtitle = "Thanh sai số biểu diễn trung bình ± 1 SE",
    x = "Thời điểm đo",
    y = "Mem_Score trung bình",
    linetype = "Mức liều",
    shape = "Mức liều"
  ) +
  theme_minimal() +
  theme(
    legend.position = "bottom"
  )
```

### Nhận xét

Kết quả kiểm định cho thấy **hiệu ứng chính của `Time` có ý nghĩa thống kê**,
nghĩa là điểm ghi nhớ trung bình có sự thay đổi giữa Before và After khi xét
chung toàn bộ mẫu. Do `Diff = After - Before` có giá trị trung bình dương,
thời gian hoàn thành bài kiểm tra sau thử nghiệm nhìn chung cao hơn trước thử
nghiệm, tương ứng với khả năng gợi nhớ giảm.

Các tương tác `Drug:Time` và `Dosage_f:Time` có ý nghĩa thống kê, cho thấy mức
thay đổi trước--sau không giống nhau giữa các loại thuốc và giữa các mức liều.
Đặc biệt, tương tác `Drug:Dosage_f:Time` có ý nghĩa mạnh, chứng tỏ ảnh hưởng
của liều lượng lên sự thay đổi theo thời gian còn phụ thuộc vào loại thuốc.

Biểu đồ cho thấy nhóm Alprazolam, đặc biệt ở liều cao, có mức tăng
`Mem_Score` từ Before sang After rõ hơn các nhóm còn lại. Kết quả này phù hợp
với tương tác `Drug:Dosage_f:Time` trong bảng kiểm định.

Tương tác `Happy_Sad_group:Time` không có ý nghĩa, nên khi lấy trung bình qua
các loại thuốc và mức liều, chưa phát hiện mức thay đổi khác nhau rõ rệt giữa
hai nhóm Happy và Sad. Tuy nhiên, tương tác bốn chiều
`Drug:Dosage_f:Happy_Sad_group:Time` có p-value xấp xỉ \(0.044\), vừa nhỏ hơn
\(0.05\). Kết quả này cho thấy sự kết hợp giữa thuốc, liều lượng và thời gian
có thể khác nhau giữa hai nhóm cảm xúc, nhưng cần diễn giải thận trọng vì
p-value khá sát mức ý nghĩa 5%.

Nhìn chung, **mức thay đổi trước--sau phụ thuộc chủ yếu vào sự kết hợp giữa
loại thuốc và liều lượng**, trong khi ảnh hưởng riêng của nhóm Happy/Sad chưa
thể hiện rõ.
