```{r setup-yeucauphu-1, include=FALSE}
knitr::opts_chunk$set(echo = FALSE, message = FALSE, warning = FALSE,
                      fig.align = "center", fig.width = 7.5, fig.height = 4.5)

library(tidyverse)
library(knitr)
library(kableExtra)
library(emmeans)

# Cho phep chay doc lap file nay (khong qua main.Rmd): neu df_model chua ton
# tai trong session, tai va tien xu ly lai du lieu dung y het PhanChinh_1_2.Rmd.
if (!exists("df_model")) {
  df <- read.csv(here::here("Islander_data.csv"), stringsAsFactors = FALSE)
  df <- df |>
    mutate(
      Dosage_f = factor(Dosage, levels = c(1, 2, 3),
                         labels = c("Low", "Medium", "High")),
      Drug = factor(Drug, levels = c("A", "T", "S"),
                    labels = c("Alprazolam", "Triazolam", "Placebo")),
      Drug = relevel(Drug, ref = "Placebo"),
      Happy_Sad_group = factor(Happy_Sad_group, levels = c("H", "S"),
                                labels = c("Happy", "Sad"))
    )
  df_model <- df |>
    select(age, Happy_Sad_group, Dosage_f, Drug,
           Mem_Score_Before, Mem_Score_After, Diff)
}
```

## Xây dựng mô hình ANOVA nhiều nhân tố với dữ liệu lặp

### Lý do lựa chọn mô hình

Ở phần chính, biến phụ thuộc được dùng là

`Diff = Mem_Score_After - Mem_Score_Before`,

tức hai lần đo trên cùng một người được rút gọn thành một giá trị duy nhất trước khi đưa vào mô hình ANOVA. Cách tiếp cận này đơn giản và phù hợp để đánh giá mức thay đổi giữa các nhóm, tuy nhiên nó không còn cho phép kiểm định trực tiếp **hiệu ứng chính của thời điểm đo (Time)**. Nói cách khác, mô hình không trả lời được câu hỏi liệu điểm ghi nhớ của toàn bộ mẫu có thay đổi có ý nghĩa từ Before sang After hay không, mà chỉ đánh giá xem mức thay đổi giữa các nhóm có khác nhau hay không.

Vì `Mem_Score_Before` và `Mem_Score_After` là **hai phép đo lặp trên cùng một người tham gia**, mô hình phù hợp hơn về mặt thống kê là một **ANOVA nhiều nhân tố với dữ liệu lặp** (*Repeated Measures / Mixed ANOVA*, còn gọi là *split-plot ANOVA*), trong đó:

- `Time` (Before, After) là **nhân tố lặp** (within-subject factor) — mỗi người tham gia được đo ở cả hai mức của `Time`.
- `Drug`, `Dosage`, `Happy_Sad_group` vẫn là **nhân tố liên đối tượng** (between-subject factor) — mỗi người chỉ nhận đúng một loại thuốc, một hàm lượng, một nhóm ký ức.

Mô hình dạng này cho phép tách rõ:

(i) hiệu ứng chính của `Time`,

(ii) hiệu ứng chính của từng nhân tố liên đối tượng

(iii) **tương tác giữa `Time` và các nhân tố còn lại** — chính phần tương tác này mới tương ứng với câu hỏi "mức độ thay đổi trước/sau có khác nhau giữa các nhóm hay không" mà mô hình ANOVA trên `Diff` đã trả lời một phần.

### Tái cấu trúc dữ liệu sang dạng đầy đủ

ANOVA với dữ liệu lặp yêu cầu mỗi dòng dữ liệu là **một lần đo** (thay vì một người/dòng như hiện tại), kèm một biến định danh người tham gia (`Subject`) để mô hình biết đâu là các lần đo lặp trên cùng một cá thể:

```{r long-format}
df_rm <- df_model |>
  mutate(Subject = factor(row_number())) |>
  pivot_longer(
    cols = c(Mem_Score_Before, Mem_Score_After),
    names_to = "Time", values_to = "Mem_Score"
  ) |>
  mutate(
    Time = factor(Time, levels = c("Mem_Score_Before", "Mem_Score_After"),
                  labels = c("Before", "After"))
  ) |>
  select(Subject, age, Drug, Dosage_f, Happy_Sad_group, Time, Mem_Score)

dim(df_rm)
head(df_rm, 6) |> kable(caption = "6 dòng đầu tiên của dữ liệu sau khi tái cấu trúc")
```

Dữ liệu sau khi pivot có $198 \times 2 = 396$ dòng: mỗi người tham gia (`Subject`) xuất hiện đúng 2 lần, ứng với `Time = Before` và `Time = After`, trong khi `Drug`, `Dosage_f`, `Happy_Sad_group` được lặp lại giống nhau ở cả hai dòng của cùng một `Subject` (vì đây là đặc điểm không đổi theo thời gian của người đó).

### Thiết lập mô hình

Đây là thiết kế **split-plot**: `Drug`, `Dosage`, `Happy_Sad_group` là các nhân tố ở tầng "whole-plot" (giữa các đối tượng), còn `Time` là nhân tố ở tầng "sub-plot" (trong nội bộ đối tượng). Gọi $i$ = mức của `Drug` ($i=1,2,3$), $j$ = mức của `Dosage` ($j=1,2,3$), $k$ = mức của `Happy_Sad_group` ($k=1,2$), $l$ = mức của `Time` ($l=1,2$), $m$ = đối tượng thứ $m$ trong tổ hợp $(i,j,k)$.

Mô hình đầy đủ:

$$\begin{aligned}
Y_{ijklm} &= \mu + \alpha_i + \beta_j + \gamma_k + \tau_l \\
&\quad + (\alpha\beta)_{ij} + (\alpha\gamma)_{ik} + (\beta\gamma)_{jk} \\
&\quad + (\alpha\tau)_{il} + (\beta\tau)_{jl} + (\gamma\tau)_{kl} \\
&\quad + (\alpha\beta\gamma)_{ijk} + (\alpha\beta\tau)_{ijl} + (\alpha\gamma\tau)_{ikl} + (\beta\gamma\tau)_{jkl} \\
&\quad + (\alpha\beta\gamma\tau)_{ijkl} \\
&\quad + \pi_{m(ijk)} + \epsilon_{ijklm}
\end{aligned}$$

với:

- $\alpha_i, \beta_j, \gamma_k, \tau_l$: hiệu ứng chính tương ứng của `Drug`, `Dosage`, `Happy_Sad_group`, `Time`;
- các số hạng dạng $(\cdot\cdot)$: hiệu ứng tương tác tương ứng (2, 3 và 4 chiều);
- $\pi_{m(ijk)} \sim N(0, \sigma^2_{\text{subject}})$: **sai số giữa các đối tượng** (whole-plot error) — đại diện cho sự khác biệt giữa các người tham gia trong cùng tổ hợp `Drug × Dosage × Happy_Sad_group`; đây cũng chính là số hạng dùng làm mẫu số (denominator) khi kiểm định các hiệu ứng liên đối tượng;
- $\epsilon_{ijklm} \sim N(0, \sigma^2)$: **sai số trong nội bộ đối tượng** (sub-plot error, tương đương tương tác Subject × Time) — dùng làm mẫu số khi kiểm định `Time` và các tương tác có chứa `Time`.

Vì `Time` chỉ có **đúng 2 mức**, giả định *sphericity* (thường phải kiểm định bằng Mauchly's test khi nhân tố lặp có ≥ 3 mức) được **thoả mãn một cách hiển nhiên** — với 2 mức chỉ có một hiệu số duy nhất nên không có gì để kiểm tra tính đồng nhất phương sai hiệp phương sai giữa các cặp mức. Đây là một điểm thuận lợi giúp đơn giản hoá việc áp dụng mô hình.

### Khớp mô hình

Mô hình trên được ước lượng bằng `aov()` với số hạng `Error()` để khai báo đúng hai tầng sai số (giữa đối tượng và trong nội bộ đối tượng), có thêm `age` và `age:Time`:

```{r fit-mixed-anova}
model_rm_full <- aov(
  Mem_Score ~ Drug * Dosage_f * Happy_Sad_group * Time +
    Error(Subject / Time),
  data = df_rm
)

summary(model_rm_full)
```

Ta có hai bảng:

- **`Error: Subject`** (hiệu ứng giữa các đối tượng — `Drug`, `Dosage_f`, `Happy_Sad_group` và tương tác giữa chúng, không có `Time`)

- **`Error: Subject:Time`** (hiệu ứng của `Time` và mọi tương tác có chứa `Time`).

### Giải thích các hiệu ứng trong mô hình

**Trong bảng `Error: Subject`:** — trả lời cho câu hỏi: "Nếu bỏ qua yếu tố thời gian (Before/After), các nhóm có khác nhau về điểm ghi nhớ trung bình hay không?"

Ta thấy, với mức ý nghĩa 5%, mọi $p$-value đều $> 0.05$ (`Drug` gần ngưỡng nhất, $p \approx 0{,}082$) — cho thấy không có hiệu ứng chính hay hiệu ứng tương tác nào đạt ý nghĩa thống kê ở mức $\alpha = 5%$. Điều này cho thấy, khi bỏ qua yếu tố thời gian (Before/After), **không có bằng chứng thống kê** cho thấy mức thay đổi trí nhớ trung bình khác biệt giữa các nhóm Drug, Dosage, Happy/Sad hoặc giữa các mức tương tác của chúng.

**Trong bảng `Error: Subject:Time`** — trả lời trực tiếp câu hỏi "nhân tố nào ảnh hưởng đến khả năng gợi nhớ, xét theo mức thay đổi trước/sau". Xét với mức ý nghĩa $\alpha = 5%$:

- `Time`: $F(1,180) \approx 27.27$, $p \approx 4{,}9\times10^{-7}$ — **rất có ý nghĩa**. Xét chung toàn mẫu, cho thấy giá trị trung bình của biến phản hồi thay đổi đáng kể giữa hai thời điểm Before và After (Diff trung bình $\approx 2{,}95$ giây $> 0$), điều này chứng tỏ việc đo trước và sau can thiệp tạo ra sự khác biệt có ý nghĩa trên toàn bộ mẫu.
- `Drug:Time`: $F(2,180) \approx 33.96$, $p < 0{,}0001$ — các loại thuốc không tạo ra cùng một mức thay đổi theo thời gian.
- `Dosage_f:Time`: $F(2,180) \approx 9.71$, $p \approx 0{,}0001$ — Có tương tác giữa Dosage và Time, cho thấy mức thay đổi trí nhớ theo thời gian khác nhau giữa các mức liều lượng.
- `Happy_Sad_group:Time`: $F(1,180) \approx 0.13$, $p \approx 0{,}72$ — **không có ý nghĩa**; loại cảm xúc tại thời điểm đó (vui/buồn) không ảnh hưởng đến mức thay đổi trí nhớ.
- `Drug:Dosage_f:Time`: $F(4,180) \approx 20.28$, $p < 0{,}0001$ — **tương tác khá mạnh**: mức ảnh hưởng của hàm lượng phụ thuộc vào loại thuốc, điều này phù hợp với xu hướng quan sát được ở phần trực quan hóa, trong đó mức thay đổi ở nhóm Alprazolam có xu hướng tăng theo liều lượng. Tuy nhiên, để xác định chính xác nhóm nào khác biệt cần thực hiện thêm phân tích hậu kiểm hoặc khảo sát các hiệu ứng đơn giản (simple effects) để xác định cụ thể tổ hợp Drug × Dosage × Happy/Sad nào tạo nên sự khác biệt.
- `Drug:Happy_Sad_group:Time` ($p \approx 0{,}434$) và `Dosage_f:Happy_Sad_group:Time` ($p \approx 0{,}928$) — cả hai **không có ý nghĩa**.
- `Drug:Dosage_f:Happy_Sad_group:Time`: $F(4,180) \approx 2.27$, $p \approx 0{,}064$ — **không có ý nghĩa ở mức 5%** (dù khá gần ngưỡng).
